【裁判字號】    90,訴,2709
【裁判日期】    901127
【裁判案由】    返還價金
【裁判全文】
臺灣臺中地方法院民事判決  九十年度訴字第二七○九號
    原      告  甲○○
    法定代理人  乙○○
    訴訟代理人  丙○○
右當事人間請求返還價金事件，本院判決如左：
    主      文
被告應給付原告新臺幣柒拾伍萬元，及自民國九十年九月八日起，至清償日止，按週
年利率百分之五計算之利息。
訴訟費用由被告負擔。
本判決於原告以新臺幣貳拾伍萬元為被告供擔保後，得假執行。
    事      實
甲、原告方面：
一、聲明：
    如主文第一項所示；願供擔保，請准宣告假執行。
二、陳述：
  (一)原告於民國八十八年四月三日向被告購買坐落台中縣沙鹿鎮○○○段○路厝小段
    第一０一二─四、一０一七─一００、一００七─九四地號等三筆土地上新建「
    泉福山海觀社區」大樓編號「吉祥區店十八號」房屋一戶及其基地持分，約定總
    價金為新台幣（下同）五百四十萬元，原告於訂約後已依約繳交價金七十五萬元
    。
  (二)兩造訂約後，被告卻遲遲不能將房屋完工點交予原告，經原告屢次請求後，被告
    始於八十九年六月十六日以函文通知原告將於九十年農曆春節前後進行交屋，然
    屆期亦未依約履行；原告乃於九十年六月十五日以郵局存證信函催告被告於文到
    十日內辦理交屋，詎被告仍置之不理；原告即於同年七月十一日再以郵局存證信
    函催告被告應於十日內履行，否則原告即以該存證信函為解除契約之意思表示，
    不另通知；而存證信函於同年月十二日送達被告後，被告迄今仍未依約履行，亦
    未退回原告所繳之款項，兩造間買賣契約，已經因原告之解除而失效，爰依解除
    買賣契約回復原狀之法律關係，求為判決被告應返還原告七十五萬元及自起訴狀
    繕本送達翌日起（即九十年九月八日）法定遲延利息。
四、證據：提出土地、房屋預定買賣契約書、存證信函收件回執、郵局投遞清單、台
    中市政府工務局函文各一件、存證信函二件、被告函文三件、發票六件為證。
乙、被告方面：
一、聲明：
    駁回原告之訴及假執行之聲請。
二、陳述：
    對於原告主張之事實不爭執，惟以被告係因九二一地震之關係始無法完工，且被
    告目前沒有能力返還原告本件款項，希望原告能繼續買被告之房屋。
    理      由
一、原告主張其於八十八年四月三日向被告購買坐落台中縣沙鹿鎮○○○段○路厝小
    段第一０一二─四、一０一七─一００、一００七─九四地號等三筆土地上新建
    「泉福山海觀社區」大樓編號「吉祥區店十八號」房屋一戶及其基地持分，約定
    總價金為五百四十萬元，訂約後已依約繳交價金七十五萬元。及兩造訂約後，被
    告遲未能依約將房屋完工點交予原告，經原告請求後，被告始於八十九年六月十
    六日以函文通知原告將於九十年農曆春節前後進行交屋，然屆期亦未依約履行；
    原告乃於九十年六月十五日以郵局存證信函催告被告於文到十日內辦理交屋，被
    告仍置之不理；原告即於同年七月十一日再以郵局存證信函催告被告應於十日內
    履行，否則原告即以該存證信函為解除契約之意思表示，不另通知；而存證信函
    於同年月十二日送達被告後，被告亦迄今仍未依約履行等事實，業據原告提出土
    地、房屋預定買賣契約書、存證信函收件回執、郵局投遞清單、台中市政府工務
    局函文各一件、存證信函二件、被告函文三件、發票六件等為證，且為被告所不
    爭執，堪信原告之主張為真實。雖被告以其係因九二一地震致無法完工，且無能
    力返還原告款項等語置辯；然查被告所辯其因九二一地震致無法完成系爭建物之
    建築，並未具體提出究係因地震之何原因致無法完工，已難採信；且依原告提出
    之被告致原告函文以觀，本件系爭建物於地震後，經被告檢視，該建物結構並無
    安全之虞（見被告八十八年十二月二十九日函），並無不能完工之情事，益見其
    所辯並不足採。又所辯無能力返還等情，則與被告是否應負清償責任無涉，亦不
    可採。
二、按契約當事人之一方遲延給付者，他方當事人得定相當期限催告其履行，如於期
    限內不履行時，得解除其契約；又契約解除時，當事人雙方回復原狀之義務，除
    法律另有規定或契約另有訂定外，由他方所受領之給付物，應返還之，其受領之
    給付為金錢者，應附加自受領時起之利息償還之，民法第二百五十四條、第二百
    五十九條第一款、第二款定有明文；次按契約當事人之一方，因他方遲延給付而
    催告其履行時，並表明如於期限內不履行，契約視為解除，即係於催告之同時，
    表示附有停止條件之解除意思，因此他方當事人如未履行契約，則停止條件成就
    ，解除契約之意思表示發生效力，即無須再另為終止契約之意思表示。查本件如
    前所述於被告遲延給付後，已經原告於九十年七月十一日以郵局存證信函催告被
    告履行，並以如被告不履行即以該存證信函為解除契約意思表示之停止條件，是
    兩造本件買賣契約已於相當期間經過後，因被告之不履行而停止條件成就，發生
    解除契約之效力；從而，原告依解除買賣契約後回復原狀之法律關係，請求被告
    給付所繳交之價款七十五萬元，及自九十年九月八日起，至清償日止，按週年利
    率百分之五計算之利息，為有理由，應予准許。
三、原告陳明願供擔保請准宣告假執行，經核尚無不合，爰酌定相當擔保金額准許之
    。
據上論結，本件原告之訴為有理由，依民事訴訟法第七十八條、第三百九十條第二項
，判決如主文。
中      華      民      國    九十      年     十一     月    二十七    日
                                  臺灣臺中地方法院民事第三庭
~B法      官  林源森
右為正本係照原本作成
如對本判決上訴須於判決送達後二十日內向本院提出上訴狀
中      華      民      國    九十      年     十一     月    二十九    日
~B法院書記官


司法院資訊處製作；財團法人民間司法改革基金會備份。
